【裁判字號】    99,上易,1714
【裁判日期】    991029
【裁判案由】    傷害等
【裁判全文】
臺灣高等法院刑事判決                99年度上易字第1714號
上  訴  人  臺灣基隆地方法院檢察署檢察官
上  訴  人
即  被  告  甲○○
上列上訴人等因被告傷害等案件，不服臺灣宜蘭地方法院99年度
易字第166號，中華民國99年6月4日第一審判決（起訴案號：臺
灣宜蘭地方法院檢察署98年度偵字第2446號），提起上訴，本院
判決如下：
    主  文
原判決撤銷。
甲○○犯傷害罪，處有期徒刑柒月；又犯強制罪，處有期徒刑肆
月；又犯強制罪，處有期徒刑參月，應執行有期徒刑拾壹月。
    事  實
一、甲○○與乙○○原係男女朋友關係，於民國98年2月1日分手
    。甲○○於98年3月15日上午7時許，在宜蘭縣壯圍鄉○○路
    ○段355號尋得於友人家中住宿之乙○○，因雙方發生口角衝
    突，甲○○竟基於傷害乙○○身體之犯意，在宜蘭縣壯圍鄉
    ○○路○段345號福海輪胎行前，徒手毆打乙○○，致乙○○
    受有眩暈、頭痛與頭部損傷、眼除外之臉、頭皮及頸之挫傷
    （包括右頂頭皮下瘀腫5×6CM、左顳頭皮下瘀腫5×6CM、頭
    枕皮下瘀腫7×12CM）、軀幹多處挫傷（包括左臀11×5CM傷
    痕）、髖、大腿、小腿及踝之表淺損傷，磨損或擦傷（包括
    右大腿3.5×12CM、7.5×0.7CM、12×0.3CM、2.5×1.0CM
    、1.5×0.1CM、1.8×0.1CM傷痕、右膝外側8×1CM傷痕、右
    膝內側瘀青4×2CM、左小腿3×1C M、3.5×1CM、9×1CM、
    10×0.3CM傷痕、右小腿後側2×1. 5CM、2×1. 5CM、10.3
    ×0.1CM傷痕、左肘6×3CM瘀青、左大腿3×1.5傷痕）等傷
    害。甲○○於毆傷乙○○後，又基於強制妨害乙○○行使權
    利之犯意，強行將乙○○所著衣褲全數剝除脫去，棄於宜蘭
    縣壯圍鄉○○路○段355號前之鐵皮屋旁，以此強暴方式妨害
    乙○○行使穿著衣物之權利。其後，乙○○友人據報前來救
    援而尋得乙○○衣物交還其著穿，乙○○旋於當日上午8時
    許，駕駛車號9677-TN號自小客車，前往宜蘭縣宜蘭市○○
    路152號國立陽明大學附設醫院就醫並驗傷。詎甲○○又萌
    生強制妨害乙○○行使權利之犯意，徒手強行將乙○○停放
    在醫院停車場之自小客車車牌1面拆下，以此強暴方式，妨
    害乙○○懸掛車牌駕車行駛之權利。嗣甲○○知悉乙○○向
    警方報案，乃於98年3月16日晚間9時許，將車牌交予當時乙
    ○○位在麗景大廈住處之管理員轉交乙○○。
二、案經被害人乙○○訴由宜蘭縣政府警察局宜蘭分局報請臺灣
    宜蘭地方法院檢察署檢察官偵查起訴。
    理  由
一、上訴人即被告甲○○提起二審上訴部分，被告於本院99年8
    月30日準備程序，僅以言詞撤回上訴，未以書狀為之（見本
    院99年8月30日準備程序筆錄第2頁），依刑事訴訟法第358
    條第1項規定，並不生撤回上訴之效力，合先敘明。
二、檢察官及被告對於本判決所引之被告以外之人於審判外之陳
    述之證據能力，於本院99年8月30日準備程序，均表示沒有
    意見（見本院99年8月30日準備程式筆錄第2至3頁），迄於
    言詞辯論終結前，亦未聲明異議，本院審酌上開陳述作成時
    之情況，無不當取證及證明力明顯過低之瑕疵，認以之作為
    證據應屬適當，依刑事訴訟法第159條之5規定，認前揭證據
    有證據能力。
三、訊據被告於本院99年9月8日審判期日行言詞辯論程序時對上
    開傷害及強制犯行，均為認罪之陳述（見本院99年9月8日審
    判筆錄第5頁），核與乙○○於警詢、接受檢察官偵訊時具
    結指證之被害情節相符（見宜蘭縣政府警察局宜蘭分局刑案
    偵查卷第1至8頁、臺灣宜蘭地方法院檢察署98年度偵字第24
    46號偵查卷第18頁），並有國立陽明大學附設醫院與杏和醫
    院出具之診斷證明書及乙○○傷勢照片足為佐證（見同上警
    偵卷第18至20、21頁）。而乙○○於其自小客車車牌遭拆除
    後旋即報案處理，有車輛協尋及尋獲電腦輸入單（見同上警
    偵卷第13至14頁）在卷可參。關於被告拿取乙○○衣物丟置
    及乙○○友人趕赴救援尋得乙○○衣物交還乙○○穿著，乙
    ○○乃能離開案發現場之情形，復有監視器錄影翻拍照片（
    見同上警偵卷第28至35頁）附卷可稽。被告雖一度辯稱：我
    並無妨害乙○○行使權利之意，她的衣物是在拉扯間掉落，
    我隨手棄置一旁即行離去。因乙○○欠我新臺幣（下同）32
    ,000元，她打電話要我拔車牌去抵押云云。惟乙○○遭被告
    毆打時，身著睡衣及外套，業據乙○○於警詢、檢察官偵訊
    時指訴明確，若非遭人刻意剝除脫下，當無僅因雙方拉扯而
    完全掉落離身之可能。且依前引監視器錄影翻拍畫面照片所
    示，被告手持乙○○衣物自宜蘭縣壯圍鄉○○路○段345號福
    海輪胎行前走出後，乙○○之友人即趕往上址輪胎行，其間
    被告非但未理會乙○○之友人，更將乙○○衣物丟棄於宜蘭
    縣壯圍鄉○○路○段355號前之鐵皮屋旁，被告辯稱乙○○衣
    物是在雙方拉扯間無意掉落，其隨手丟置，無強制犯意云云
    ，並非事實。又乙○○遭被告毆打強剝衣褲，幸有友人救援
    ，乃能著衣離開現場駕車至醫院求診驗傷，參諸日常生活經
    驗通念，乙○○豈有可能通知被告前來拔除所駕車輛之車牌
    ，使自己再陷入險境。被告上述辯解，悖於事理常情，無從
    採信，本件事證明確，被告犯行均堪認定，應依法論科。
四、核被告所為，關於傷害乙○○身體部分，係犯刑法第277條
    第1項之傷害罪；關於強行剝除乙○○衣褲，妨害乙○○穿
    著衣物權利及強拆乙○○所駕自小客車牌，妨害乙○○懸掛
    車牌駕車行使之權利部分，均係犯刑法第304條第1項之強制
    罪。被告所犯傷害罪1罪與強制罪2罪，犯意各別，行為互殊
    ，應分論併罰。
五、原審以被告犯罪事證明確，適用刑法第277條第1項、第304
    條第1項等規定予以論罪科刑，並以被告犯意各別，行為互
    殊而分論併罰，復斟刑法第57條各款事由，就傷害罪部分，
    量處被告有期徒刑6月，就強制罪部分，分別量處被告有期
    徒刑4月及3月，定應執行有期徒刑11月，並諭知如易科罰金
    均以1千元折算1日，固非無見。惟乙○○於受傷後，先於98
    年3月15日至國立陽明大學附設醫院，復於同月17日至杏和
    醫院求診，國立陽明大學附設醫院之診斷證明書記載被告傷
    勢為頭部損傷、眩暈、頭痛、臉、頭皮及頸挫傷、軀幹多處
    挫傷、髖、大腿、小腿及踝之表淺損傷，杏和醫院則記載為
    右頂頭皮下瘀腫5×6CM、左顳頭皮下瘀腫5×6CM、頭枕皮下
    瘀腫7×12CM、右大腿3.5×12CM、7.5×0.7 CM、12×0.3CM
    、2.5×1.0CM、1.5×0.1C M、1.8×0. 1C M傷痕、右膝外
    側8×1CM傷痕、右膝內側瘀青4×2CM、左小腿3×1CM、3.5
    ×1CM、9×1CM、10×0.3C M傷痕、右小腿後側2×1.5CM、2
    ×1.5CM、10.3×0. 1CM傷痕、左臀11×5CM傷痕、左肘6×3
    CM瘀青、左大腿3×1.5傷痕，互核上述診斷證明書之記載，
    國立陽明大學附設醫院及杏和醫院應係針對乙○○所受同一
    傷害進行診斷，僅觀察與記載方式有所不同，原審未予細查
    ，逕將前述診斷證明書所載之診斷結果悉數併記為乙○○傷
    勢，對於乙○○實際受傷情形之事實認定，未臻妥適。又查
    被告於96年間犯詐欺取財罪，經臺灣士林地方法院96年簡字
    第858號判決判處有期徒刑6月，減為有期徒刑3月，如易科
    罰金以1千元折算1日，97年2月12日判決確定，於98年2月9
    日執行易科罰金。被告於該案判決確定前，於95年11月20日
    、96年6月22日分別犯幫助恐嚇取財罪及共同詐欺取財罪，
    經臺灣宜蘭地方法院以97年度易字第460號判決各判處有期
    徒刑8月，減為有期徒刑4月及有期徒刑6月，定執行有期徒
    刑8月，被告提起上訴，因逾上訴期間，經同法院裁定駁回
    上訴，被告提起抗告，復經本院於97年12月22日以98年度抗
    字第24號裁定駁回抗告確定，嗣臺灣宜蘭地方法院依司法院
    釋字第662號解釋意旨，於98年7月2日以98年度聲字第324
    號裁定被告宣告刑及應執行刑，如易科罰金均以1千元折算1
    日，同年月13日裁定確定（就此部分刑罰，被告於98年4月
    28日入監執行，98年6月25日依司法院釋字第662號解釋意旨
    出監），有上述裁判網路查詢列印本及本院被告前案紀錄表
    可憑。是以被告所犯前述案件所處之有期徒刑，應得依刑法
    第50條、第51條第5款更定應執行刑，揆諸最高法院76年度
    臺非字第128號、88年度臺上字第5578號判決意旨，被告既
    犯有應併合處罰之數罪，經法院分別判處有期徒刑確定，其
    中已執行易科罰金之詐欺取財罪所處有期徒刑3月，因嗣後
    須與他罪重新更定應執行刑之結果，已執行之有期徒刑部分
    ，僅應予以扣除，而不能認已於98年2月9日執行完畢，本件
    被告所犯三罪，應均非刑法第47條第1項所定之累犯。原審
    未查，誤認被告犯詐欺取財罪所減處之有期徒刑3月已於98
    年2月12日執行完畢，以本件被告所犯三罪均成立累犯，據
    此加重其刑，亦有未洽。復按被告徒手毆打乙○○，致其身
    體受有事實欄所載之傷害，觀乙○○傷勢遍及全身，顯見被
    告係藉男性體力優勢而施加暴力痛毆乙○○，被告無視法紀
    及乙○○人身尊嚴，犯罪惡性非輕，乙○○於本院99年10月
    20日審判期日到庭指稱被告迄98年10月因案入監執行後，始
    未再對其進行騷擾等情（見本院99年10月20日審判筆錄第3
    頁），原審就被告犯傷害罪部分，僅量處被告有期徒刑6月
    ，刑度尚嫌過輕。被告及檢察官提起上訴，檢察官具體指摘
    原審對於被告量刑未當，而原判決確有上述之可議瑕疵，應
    認檢察官之上訴為有理由，爰由本院全部予以撤銷改判。
六、本院審酌上情與被告及被害人乙○○之關係、犯罪動機、被
    告無視法紀及乙○○人身尊嚴之暴力傷害與強剝乙○○衣物
    暨強行拆卸乙○○自小客車車牌之犯罪情節、並衡乙○○傷
    勢暨被告於本院99年9月8日審理時尚知坦承犯行之犯後態度
    等一切情狀，對被告犯傷害罪部分，量處有期徒刑7月，對
    被告強剝乙○○衣物與強行拆卸乙○○自小客車車牌所犯強
    制罪部分，依序處有期徒刑4月、3月，定應執行有期徒刑11
    月，以示懲戒。
七、被告經合法傳喚，於本院99年10月20日審判期日無正當理由
    不到庭，爰不待其陳述逕行判決。
據上論斷，應依刑事訴訟法第369條第1項、第368條、第364條、
第371條、第299條第1項前段，刑法第277條第1項、第304條第1
項、第47條第1項、第51條第5款，刑法施行法第1條之1第1項、
第2項前段，判決如主文。
本案經檢察官黃柏齡到庭執行職務。
中    華    民    國    99    年    10    月    29    日
                 刑事第二十四庭  審判長法  官  李錦樑
                                       法  官  朱瑞娟
                                       法  官  陳恆寬
以上正本證明與原本無異。
不得上訴。
                                       書記官  黃家麟
中    華    民    國    99    年    11    月    2     日
附錄論罪法條
刑法第277條第1項
傷害人之身體或健康者，處3年以下有期徒刑、拘役或1千元以下
罰金。
刑法第304條第1項
以強暴、脅迫使人行無義務之事或妨害人行使權利者，處3年以
下有期徒刑、拘役或3百元以下罰金。

司法院資訊處製作；財團法人民間司法改革基金會備份。
